【裁判字號】    88,訴,656
【裁判日期】    890424
【裁判案由】    毀棄損壞
【裁判全文】
臺灣嘉義地方法院刑事判決                          八十八年度訴字第六五六號
    公  訴  人  臺灣嘉義地方法院檢察署檢察官
    被      告  甲○○
    選任辯護人  張雯峰
                奚淑芳
右列被告因毀棄損壞案件，經檢察官提起公訴（八十八年度偵字第六二三一號），本
院判決如左：
    主  文
本件公訴不受理。
    理  由
一、公訴意旨略以：被告甲○○於民國八十八年七月九日，經本院民事執行處拍賣程
    序，買受嘉義縣中埔鄉○○段興化小段第一二二之三號、面積五百三十四平方
    公尺之土地，嗣後並取得該地之所有權。被告於買受前已明知前開土地及同段第
    第一二一之五地號、第一二二之一地號土地上存有告訴人乙○○所有，門牌號碼
    嘉義縣中埔鄉○○村○○鄰○○路三十六號，且具有屋面、門壁，足以遮風蔽雨
    而通出入，並適於起居之建築物，以及其本身對前開建築物毫無拆除權能，竟為
    求鑑測其所有土地之界址，而於八十八年八月八日上午九時許，僱請不知情之工
    人丁○○等數人，將前開建築物悉數拆除，致其不堪使用，因認被告涉犯刑法第
    三百五十三條第一項之毀棄損壞罪嫌等語。
二、按刑法上所稱之建築物，固指定著於土地之一種工作物而言，但此種工作物必須
    上有屋面，周有門壁，足以蔽風雨而通出入，且適於人之起居者，始得認為建築
    物，苟未達上開之要件，僅屬同法第三百五十四條所稱之物，最高法院二十二年
    上字第二六九號、二十五年上字第二○○九號著有判例可資參照。
三、本件公訴意旨認被告涉犯刑法第三百五十三條之毀棄損壞罪嫌，無非以告訴人乙
    ○○指訴其所有坐落於嘉義縣中埔鄉○○段興化小段第一二一之五地號、第一
    二二之一地號、第一二二之三地號土地上，門牌號碼嘉義縣中埔鄉○○村○○鄰
    ○○路三十六號之房屋，係具有屋面、門壁，足以遮風蔽雨而通出入，並適於起
    居，為刑法第三百五十三條所稱建築物，且有拆毀前照片二幀、繳稅證明即嘉義
    縣稅捐稽徵處八十二年十月十二日八二嘉稅財字第五二八七二號函、繼承證明即
    財政部臺灣省南區國稅局八十二年六月四日嘉中遺免證字第四五號遺產稅免稅證
    明書，並證人丙○○之證詞為其論據。訊據被告固不否認於右揭時地僱工拆毀前
    開房屋，惟則堅詞否認有何犯行，辯以：上揭房屋於拆除時，已無人居住、甚為
    殘破，非刑法上之建築物等語。
四、經查：
（一）坐落於嘉義縣中埔鄉○○段興化小段第一二一之五地號、第一二二之一地號
      、第一二二之三地號土地上，門牌號碼為嘉義縣中埔鄉○○村○○鄰○○路三
      十六號之房屋，係告訴人乙○○繼承其母翁黃玉英所有，繼承後並由其繳納房
      屋稅金，分別有財政部臺灣省南區國稅局八十二年六月四日嘉中遺免證字第四
      五號遺產稅免稅證明書、並嘉義縣稅捐稽徵處八十二年十月十二日八二嘉縣稅
      財字第五二八七二號函（分見偵卷第二十九、三十三頁）為證。
（二）上開房屋所坐落之嘉義縣中埔鄉○○段興化小段第一二二之三地號土地原係
      告訴人之弟翁正桓所有，後被告經由法院拍賣程序取得，為被告所坦認，亦有
      本院八十八年七月十三日嘉院松民執弘字第○一四二三四號不動產權利移轉證
      書、土地登記簿謄本、土地所有權狀（均為影本，見偵卷第十八、十九、二十
      一頁）為證。
（三）再告訴人於本院八十八年十一月二十五日庭訊時自承：「這棟房子以前是我母
      親居住的，現已六、七年無人居住。」（見本院卷第二十八頁）等語，足見上
      開該屋於被告拆毀之初，已許久無人居於其內。又前開房屋所坐落之嘉義縣中
      埔鄉○○段興化小段第一二二之三號土地，前經本院民事執行處辦理八十七
      年執字第五九四二號強制執行案件，於八十七年五月二十六日至現場實施查封
      程序時，當場制作之查封筆錄，記載：「債權人代理人稱查封土地無出租，土
      地上之建物原是菸窯，現已為廢墟，雜草叢生，經勘建物已無屋頂，僅存牆壁
      ，雜草叢生。」（見本院卷第四十頁），而與證人即被告所僱請拆除前開房屋
      之工人丁○○到庭結證稱：「我看見那棟房屋已經沒有玻璃了，有屋頂，但是
      屋頂已經有破損，陽光可以照射進去，大門也壞了，屋內都是蜘蛛網，屋內很
      髒，屋內也沒有桌椅的擺放，屋外的雜草長得比人還要高。．．．那棟房屋已
      經很殘破，好像一間沒有人要的工寮。」（見本院卷第六十一頁）等情節相符
      ，得見前開房屋於被告拆毀之時，屋簷已經缺損殘破，不足以蔽風雨，非適人
      生活起居。
（四）告訴人雖舉現場照片二紙（見偵卷第四十一頁），及繳稅、繼承證明（分見偵
      卷第二十九、三十三頁）為證，惟告訴人既於所提照片下註記該二張照片均係
      約七十八年一月間所攝，而前揭繳稅、繼承證明均制作於八十二年間，距被告
      拆毀之八十八年八月八日，分屆十年、六年之久，以其年代之久遠，得否呈現
      拆除日之房屋原貌，自有疑問；再繳稅、繼承證明充其僅能作為房屋所有權歸
      屬之佐證，與房屋實際利用狀態，並無關聯。至證人丙○○固於偵查及本院訊
      問時證稱，八十七年八月間，其曾親臨現場觀看，當時屋頂瓦片僅有數塊掉落
      ，其餘大致完好，適於居住等情（見偵卷第三十八頁、本院卷第六十一頁），
      然而，酌以證人所述目睹之時，係拆除日一年以先，尚不得逕予推論房屋現狀
      ，況證人又係告訴人乙○○之弟，證言不免有偏頗之虞，而難採信。
（五）綜前所述，告訴人所有房屋於被告拆毀之初，即不得遮風蔽雨，並不適人居住
      ，揆之前開判例要旨，自非刑法第三百五十三條所謂建築物，被告予以拆毀，
      僅能論以同法第三百五十四條之罪。
五、末按告訴乃論之罪，告訴人於第一審辯論終結前得撤回其告訴，又告訴經撤回者
    ，應諭知不受理之判決，刑事訴訟法第二百三十八條第一項、第三百零三條第三
    款分別定有明文。被告所犯既為刑法第三百五十四條之毀棄損壞罪，已如前述，
    依同法第三百五十七條之規定，須告訴乃論。茲告訴人業已具狀聲請撤回本件告
    訴，有撤回告訴狀一份附卷可稽（見本院卷第七十六頁），依上揭規定，自應諭
    知不受理之判決，並不經言詞辯論為之。
六、據上論結，應依刑事訴訟法第三百零三條第三款、第三百零七條，判決如主文。
中      華      民      國    八十九    年      四      月    二十四    日
                                      臺灣嘉義地方法院刑事第一庭
                                          審判長  法  官  陳  清  溪
                                                  法  官  陳  卿  和
                                                  法  官  張  道  周
右正本證明與原本無異。
如不服本判決，應於判決送達後十日內向本院提出上訴狀( 應附繕本 )。
中      華      民      國    八十九    年      四      月    二十五    日
                                                  書記官  鄭  昭  亮


司法院資訊處製作；財團法人民間司法改革基金會備份。
